【裁判字號】    98,上訴,1309
【裁判日期】    980331
【裁判案由】    毒品危害防制條例
【裁判全文】
臺灣高等法院刑事判決                98年度上訴字第1309號
上  訴  人
即  被  告  甲○○
選任辯護人  朱瑞陽律師
            蔡文玲律師
上列上訴人因違反毒品危害防制條例案件，不服臺灣板橋地方法
院97年度訴字第4335號，中華民國98年2 月13日第一審判決（起
訴案號：臺灣板橋地方法院檢察署97年度偵字第23575 號），提
起上訴，本院判決如下：
    主  文
上訴駁回。
    理  由
一、按「不服地方法院之第一審判決而上訴者，應向管轄第二審
    之高等法院為之。」「上訴書狀應敘述具體理由。」「上訴
    書狀未敘述上訴理由者，應於上訴期間屆滿後二十日內補提
    理由書於原審法院。逾期未補提者，原審法院應定期間先命
    補正。」刑事訴訟法第361條第1項、第2項、第3項分別定有
    明文。又第二審法院認為上訴書狀未敘述理由，或上訴有第
    362條前段之情形者，應以判決駁回之，同法第367條前段亦
    有明文規定。所謂不服第一審判決之具體理由，必係依卷內
    既有訴訟資料或提出新事證，指摘或表明第一審判決有何採
    證認事、用法或量刑等足以影響判決本旨之不當或違法，而
    構成應予撤銷之具體事由，始足當之；倘僅泛言原判決認定
    事實錯誤、違背法令、量刑失之過重或輕縱，而未依上揭意
    旨指出具體事由，或形式上雖已指出具體事由，然該事由縱
    使屬實，亦不足以認為原判決有何不當或違法者，皆難謂係
    具體事由，俾與第二審上訴制度在請求第二審法院撤銷、變
    更第一審不當或違法之判決，以實現個案救濟及節制濫行上
    訴之立法目的相契合。是倘上訴人之上訴書狀雖敘述上訴理
    由，惟並未具體敘述第一審判決有何不當或違法情形，即與
    未敘述具體理由無異，所為上訴，即非適法。
二、本件上訴意旨略以：(1)上訴人即被告甲○○與證人王程達間
    未於電話中討論大麻來源及是否受讓，被告是否著手於轉讓
    禁藥之實施尚有疑義。且被告與王程達僅係第二次聯絡，平
    日被告並無吸食毒品習慣，尚難據以推論被告與王程達碰面
    係為轉讓大麻。又被告與證人潘成彥相約至汽車旅館開趴，
    可見被告與王程達間碰面理由究係轉讓大麻或一起施用大麻
    ，未明，依罪疑唯輕原則，應認被告持有第二級毒品大麻。
    (2)被告並無前科紀錄，且深知悔改，懇請准予被告緩刑之宣
    告云云。
三、經查：
(一)本件原判決依憑王程達證言、王程達於民國97年8 月12日使
    用0000000000門號之雙向通聯紀錄，交通部民用航空局航空
    醫務中心毒品鑑定書，及扣案大麻1 包（原淨重2.7040公克
    ，驗餘淨重2.6941公克）、MOTOROLA牌手機1支（含門號000
    0000000之SIM卡）等證據資料，且無其他積極事證足認被告
    有何營利之販賣意圖，認定被告於97年8 月12日晚上22時45
    分許，以原價轉讓大麻予王程達未遂之犯行，因認被告犯藥
    事法第83條第4項、第1項之轉讓禁藥未遂罪，並斟酌被告明
    知大麻對於人體健康戕害甚巨，竟著手將該禁藥即第二級毒
    品大麻轉讓予王程達，不僅危害他人健康，亦造成社會秩序
    之潛在危險性，兼衡其素行、智識程度、轉讓未遂所生危害
    程度，及犯後態度等一切情狀，量處有期徒刑10月，並沒收
    扣案大麻、MOTOROLA牌手機1支（含門號0000000000之SIM卡
    ）等情，已詳敘調查、取捨證據之結果及憑以認定犯罪事實
    之心證理由，並就被告否認犯行之供詞及其所辯各語認非可
    採信，予以論述指駁。從形式上觀察，原判決並無認定事實
    錯誤、量刑瑕疵或違背法令之情形可言。
(二)按所謂「著手」，係指犯人對於犯罪構成要件之行為開始實
    行者而言（最高法院21年非字第97號、25年非字第164 號、
    30年上字第684 號判例參照）。被告於警詢中，業已坦承綽
    號「小熊」男子以電話聯絡問我有無大麻可以提供給他一點
    ，我跟他說我身上還有多的可以給他，就約在北二高中和交
    流道見面，以原價轉讓扣案大麻給他等語，並經原審勘驗被
    告警詢筆錄屬實（原審卷第42至44頁），核與王程達證述：
    我綽號「小熊」，案發當天晚上先用手機聯絡被告，問他有
    無大麻，被告說見面再說，並約在中和是交流道的全家便利
    商店。稍晚再跟被告確認幾點碰面，中間有打電話聯絡被告
    ，均無接聽。晚上11點多有人打來問我人在哪裡，我從便利
    商店出來就被警察抓了（原審卷第99至101 頁）；證人即製
    作被告警詢筆錄之警員辛金財證稱：案發當時我們在中正路
    633 號前埋伏，被告剛好騎摩托車過來，停在那裡打電話，
    要去盤查的時候，他就急忙騎摩托車走了。隨後我們在中路
    路637 巷60弄巷口，攔停盤查被告，問他身上的東西是否可
    以看一下，被告同意並親手將其口袋的東西拿出來讓我們看
    ，當他在拿右邊口袋東西的時候，就看到1 包白色袋子裝的
    東西，他就立刻塞回口袋，我們就問他那是什麼東西，他答
    不出來，然後就自己拿出來，說那包是大麻。我們把被告帶
    回派出所，他自己說要將大麻轉讓給綽號「小熊」朋友。當
    時「小熊」一直打被告的手機，所長以被告名義接聽電話，
    「小熊」說他已經到中和交流道，請他等一下，我們馬上就
    到。後來，我們到中和交流道的時候，就以被告手機回撥「
    小熊」手機，就查到王程達。我們當場問王程達在那邊作何
    事，王程達說他是要來跟被告購買大麻等情節大致相符（原
    審卷第56、58頁），並有王程達之0000000000門號之雙向通
    聯紀錄存卷為憑；復有扣案大麻1包、MOTOROLA牌手機1支（
    含門號0000000000之SIM 卡）在卷可稽。堪認被告警詢中自
    白與事實相符而堪採認。被告雖於原審以案發當天邀約潘成
    彥一起至汽車旅館施用大麻，並向潘成彥表示會帶「小熊」
    前往，且被告會攜帶大麻一起分享等語（原審卷第86頁），
    此非但為王程達所否認（原審卷第102、103頁），且與潘成
    彥所證：當天與被告電話聯絡時並沒有提到準備大麻一事，
    大家都是到了現場才會打電話聯絡叫人拿大麻等情相左（原
    審卷第118 頁）。足證扣案大麻並非被告邀約潘成彥、王程
    達至汽車旅館一起施用而準備，應係欲原價轉讓予王程達之
    毒品。再衡諸販賣、轉讓或施用大麻為政府廣為宣導之犯罪
    行為，被告與王程達為具智識經驗之人，自應知悉上情，則
    其等避免聯絡電話遭警監聽而自曝犯行，未於電話中論及轉
    讓大麻之細節，乃事理之常，然因其等既透過電話對被告提
    供大麻，王程達願價購等情了然於胸，隨後被告依約攜帶扣
    案大麻前往約定地點，王程達亦身懷新台幣3,000 元赴約，
    堪認被告有轉讓大麻之故意，並與王程達於電話中達成交易
    地點之意思表示合致，嗣雖未及交付大麻，即為警查獲，致
    其轉讓之行為未得逞，依上開最高法院判決要旨，仍應構成
    轉讓二級毒品未遂罪。
(三)復按適用刑法第74條緩刑與否，法院本有從行為人之客觀犯
    行與主觀惡性二者，在法律規定範圍內得依職權斟酌加以切
    實考量有無以暫不執行刑為適當，而為自由裁量之權限。原
    判決已詳細說明其量刑適用之法律及審查依據，且未依刑法
    第74條為緩刑之諭知，自無違法可言。被告上訴意旨以其無
    前科紀錄且深知悔改，請求准予緩刑之宣告，自非合法上訴
    理由。
四、被告上訴意旨，經核係置原判決所為明白論斷於不顧，仍持
    已為原判決指駁之陳詞再事爭辯，及對於事實審法院取捨證
    據與自由判斷證據證明力之職權行使，並就與判決本旨無關
    之枝節事項，徒以自己之說詞，任意指摘，揆諸上開說明，
    自非屬得上訴第二審之具體事由，因認本件被告之上訴不合
    上訴之法定要件，均應予駁回，並不經言詞辯論為之。
據上論斷，應依刑事訴訟法第367條前段、第372條，判決如主文
。
中    華    民    國    98    年    3     月    31    日
                  刑事第二庭審判長法  官   洪光燦
                                  法  官   宋明蒼
                                  法  官   李麗玲
以上正本證明與原本無異。
如不服本判決，應於收受送達後十日內向本院提出上訴書狀，其
未敘述上訴之理由者並得於提起上訴後十日內向本院補提理由書
（均須按他造當事人之人數附繕本）「切勿逕送上級法院」。
                                  書記官   廖婷璇
中    華    民    國    98    年    4     月    1     日


司法院資訊處製作；財團法人民間司法改革基金會備份。
